最高法院刑事判決　　　　　　　一○○年度台上字第六九七號
上　訴　人　吳為全
選任辯護人　蔡樹基律師
上列上訴人因公共危險等罪案件，不服台灣高等法院中華民國九
十八年九月一日第二審判決（九十八年度交上訴字第九六號，起
訴案號：台灣板橋地方法院檢察署九十七年度偵字第一九七一一
號），提起上訴，本院判決如下：
    主  文
原判決關於公共危險部分撤銷，發回台灣高等法院。
其他上訴駁回。
    理  由
一、撤銷（公共危險）部分
本件原判決認定上訴人吳為全為計程車司機，於民國九十七年五
月三十一日下午一時四十三分許，駕駛其所有B4-369號計程車（
一九九八年出廠），於新北市五股區（原台北縣五股鄉○○○路
○段編號14064 號路燈旁之交岔路口，疏未注意讓直行車先行及
提前顯示右轉方向燈或手勢，即冒然右轉，致與右後方同向超速
直行之洪敏仁機車擦撞，洪敏仁與附載之牛鈺惠均跌倒受傷（業
務過失傷害部分另行駁回，詳後述）。上訴人肇事後，未報警或
協助救護，即駕車離去，先至台北市○○區○○路二三０巷空中
大學台北中心（下稱空大）完成例行清潔工作，同日晚間十時許
向警員報案謊稱計程車遭竊，因該計程車之前保險桿及號牌掉落
在肇事現場，仍為警查獲等情。因而維持第一審論處上訴人駕駛
動力交通工具肇事致人受傷而逃逸罪刑，駁回上訴人在第二審之
上訴。固非無見。
惟查：(一)、原判決理由欄先說明證人洪敏仁、牛鈺惠之警詢審判
外陳述不具證據能力，竟又採洪敏仁、牛鈺惠之警詢陳述為論罪
依據，自非適法。(二)、上訴人自始否認犯罪，辯稱九十七年五月
三十日前三、四天，伊將該車臨時借給某朋友，五月三十日該車
被拖吊，伊將車取回停在居所新北市林口區○○○路附近，五月
三十一日伊搭車至空大從事例行清潔工作，同日晚間返家後發現
車不見了，即向警察報案，事後自行查訪係遭曾向其租車之何建
宏所竊，由林志彥駕駛而肇事，伊找何建宏、林志彥理論，彼二
人有承認，何建宏曾於九十七年七月一日以0000000000號電話傳
簡訊給伊，表明該車是在其手上壞掉，其會就修理費負責到底等
語。查：、洪敏仁、牛鈺惠證稱車禍發生後，肇事者曾下車對
伊等罵三字經，前後約十秒即駕車離去，當時除肇事者外，車內
尚有一人，肇事者為四、五十歲中年男子，高約一百七十公分，
瘦瘦的，沒戴眼鏡等語（見一審卷第一四七至一四八頁）。如果
無訛，洪敏仁、牛鈺惠於突然發生車禍受傷，驚魂甫定之際，與
素不相識之肇事者短暫接觸之印象，能否謂為深刻，必無誤認？
尚非無疑。證人何建宏雖否認駕駛該車肇事，然承認有綽號「阿
志」之朋友（見一審卷第一四四頁）。且何建宏收受本案第一審
傳票（傳票內載：案號九十七年度交訴字第一三二號吳為全公共
危險等）後，提出書狀載曰：「本人因於九十六年間與友一道乘
車外出繼而發生交通事故，而導致涉嫌妨害公共危險乙罪，而今
需出庭作證來釐清案情，實因本人尚遠於雲林監獄服刑中……悉
（希）鈞長能體恤明察之，能准予本人以視訊之方式來審理此案
」等語（見一審卷第一三二至一三四頁），似指其須於「本案」
出庭作證，盼能以遠距視訊方式為之，則何建宏是否與林志彥共
乘而發生交通事故？林志彥（似在法務部矯正署宜蘭監獄執行）
之年齡、身高、體型如何？何建宏嗣證稱此書狀係指其在「板橋
」發生交通事故，伊朋友「吳明吉」已經跟「告訴人」當場和解
了，伊都叫他「明吉」，不確定名字要怎麼寫云云（見一審卷第
一四四至一四五頁），所言與書狀內容不同，亦有進一步查明之
必要。原審未傳喚林志彥、洪敏仁、牛鈺惠，使之對質、指認，
亦未查明究竟有無「何建宏與吳明吉共乘汽車，另在板橋發生車
禍，已與告訴人和解」之事實，遽行判決，有應於審判期日調查
證據，未予調查之違法。、第一審勘驗結果，九十七年七月一
日確有0000000000號電話傳送簡訊至上訴人之0000000000號電話
，上訴人之行動電話「通訊錄」內亦有「建宏電話0000000000、
000000000號」、「建宏老婆電話0000000000 號」之電話，及上
訴人於九十七年六月三十傳給「建宏老婆」之簡訊，暨「建宏老
婆」於九十七年八月二日傳給上訴人之簡訊（見一審卷第四十九
頁）。上揭0000000000號係吳炳麟所申請，0000000000號係林志
彥所申請，000000000 號係黃志強所申請（見一審卷第四十四至
四十五頁），然由何人使用？0000000000號使用者於九十七年七
月一日傳送願負責汽車損壞修理費等語之簡訊予上訴人，其意何
為？事涉上訴人犯罪是否成立，與上訴人之利益有重大關係，即
有調查之必要性。原審未傳喚吳炳麟、林志彥、黃志強等人調查
釐清，亦有調查未盡之違失。上訴意旨指摘原判決不當，非無理
由，應認關於公共危險部分有撤銷發回更審之原因。
二、駁回（業務過失傷害）部分
按刑事訴訟法第三百七十六條所列各罪之案件，經第二審判決者
，不得上訴於第三審法院，法有明文。本件上訴人被訴業務過失
傷害案件，原審係依刑法第二百八十四條第二項論處罪刑，核屬
刑事訴訟法第三百七十六條第一款之案件，依首開說明，既經第
二審判決，自不得上訴於第三審法院，上訴人竟復提起上訴，顯
為法所不許，應認業務過失傷害部分之上訴為不合法，予以駁回
。
據上論結，應依刑事訴訟法第三百九十七條、第四百零一條、第
三百九十五條前段，判決如主文。
中    華    民    國  一○○  年    二    月   十七   日
                      最高法院刑事第十一庭
                          審判長法官  賴  忠  星  
                                法官  呂  丹  玉  
                                法官  吳      燦  
                                法官  蔡  名  曜  
                                法官  葉  麗  霞  
本件正本證明與原本無異
                                      書  記  官  
中    華    民    國  一○○  年    二    月  二十一  日
                                                    Ｍ